臺灣南投地方法院刑事判決
111年度訴字第81號
公  訴  人  臺灣南投地方檢察署檢察官 
被      告  吳朝金


上列被告因違反森林法案件，經檢察官提起公訴（110年度偵字
第6828號），被告於準備程序中就被訴事實為有罪之陳述，經本
院裁定行簡式審判程序，判決如下：
    主      文
吳朝金犯竊取森林主產物罪，處有期徒刑陸月，併科罰金新臺幣
參拾萬元，有期徒刑如易科罰金，罰金如易服勞役，均以新臺幣
壹仟元折算壹日。緩刑貳年，並應向公庫支付新臺幣參萬元。
    事實及理由
一、本案犯罪事實及證據，除證據部分增列補充：「被告吳朝金
    於本院準備程序及審理之自白」、「竹山偵查隊110年11月2
    9日偵查報告」、「行政院農業委員會林務局南投林區管理
    處111年1月11日投政字第1114210018號函暨所附之資料」，
    其餘均引用如附件檢察官起訴書之記載。
二、論罪科刑：
㈠、按行為後法律有變更者，適用行為時之法律，但行為後之法
    律有利於行為人者，適用最有利於行為人之法律，刑法第2 
    條第1 項定有明文。本件被告行為後，森林法第50條第1項
    規定，業於民國110 年5月5日修正公布，於110 年5 月7日
    生效施行。修正前森林法第50條第1項規定：「竊取森林主
    、副產物，收受、搬運、寄藏、故買或媒介贓物者，處六月
    以上五年以下有期徒刑，併科新臺幣三十萬元以上三百萬元
    以下罰金。」，而修正後則規定：「竊取森林主、副產物者
    處六月以上五年以下有期徒刑，併科新臺幣三十萬元以上六
    百萬元以下罰金。」，經新舊法比較結果，修正後之規定並
    未較有利於被告，依刑法第2 條第1 項前段規定，被告所為
    應適用行為時即修正前森林法第50條第1項規定論處，合先
    敘明。
㈡、又按森林係指林地及其群生竹、木之總稱。而所謂森林主產
    物，依國有林林產物處分規則第3條第1款之規定，係指生立
    、枯損、倒伏之竹木及餘留之根株、殘材而言。是森林主產
    物，並不以附著於其生長之土地，仍為森林構成部分者為限
    ，尚包括已與其所生長之土地分離，而留在林地之倒伏竹、
    木、餘留殘材等。至其與所生長土地分離之原因，究係出於
    自然力或人為所造成，均非所問。他人盜伐後未運走之木材
    ，仍屬於林地內之森林主產物。森林法第50條所定竊取森林
    主、副產物之竊取云者，即竊而取之之謂，並不以自己盜伐
    者為限，縱令係他人盜伐而仍在森林內，既未遭搬離現場，
    自仍在管理機關之管領力支配下，如予竊取，仍為竊取森林
    主產物，應依森林法之規定論處（最高法院92年度第17次刑
    事庭會議決議及93年度台上字第860號判例參照）。查本案
    被告竊取上開1塊扁柏之處所為南投縣竹山鎮杉林溪金柑樹
    山地區乙節，業據被告供承在卷，仍在南投林區管理處之管
    領力支配下，被告擅自竊取之，應依森林法之規定論處，是
    核被告所為，係犯修正前森林法第50條第1 項之竊取森林主
    產物罪。又森林法竊盜罪為刑法竊盜罪之特別法，依特別法
    優於普通法原則，自應優先適用森林法竊盜罪處斷（最高法
    院70年台上字第491號判例參照），自無再另論以刑法竊盜
    罪名餘地。
㈢、爰審酌被告罔顧自然生態維護之不易，徒手竊取上開扁柏1塊
    ，侵害國家重要森林資源，對國家財產及森林保育工作均造
    成相當程度之損害，惟念其竊取主產物價值、數量非鉅，兼
    衡其自述高中畢業之智識程度，現在無業，家庭經濟小康，
    與妻兒同住，暨其犯後坦認犯行之態度等一切情狀，對被告
    量處如主文所示之刑，並諭知易科罰金及易服勞役之折算標
    準。
㈣、末查，被告曾因偽造文書案件，經臺灣橋頭地方法院判處有
    期徒刑4月，緩刑2年，於107年1月26日確定，緩刑期滿，未
    經撤銷緩刑之宣告，此有臺灣高等法院被告前案紀錄表可稽
    ，依刑法第76條前段規定，其刑之宣告失其效力，等同未曾
    受有期徒刑之宣告。又其犯罪後坦承犯行，態度非差，應堪
    信其歷此偵、審程序及刑之宣告後，當有所警惕而無再犯之
    虞，併酌以被告本案犯行所生之損害尚非顯然鉅大，爰認其
    本案所受刑之宣告，以暫不執行為適當，依刑法第74條第1 
    項第1 款規定，宣告緩刑如主文所示之期間；惟為使被告記
    取教訓、知所警惕，本院認仍有賦予一定負擔之必要，乃依
    刑法第74條第2 項第4 款規定，命其應於如主文所示之期間
    內，向公庫支付如主文所示之金額，以期自省。
㈤、至於本案犯罪所得扁柏1塊，業經發還南投林區管理處竹山工
    作站，有贓物認領保管1 紙在卷可參，依刑法第38之1 第5 
    項，爰不予宣告沒收。
據上論斷，應依刑事訴訟法第273 條之1 第1 項、第299 條第1
項前段、第310 條之2 、第454 條第2 項，判決如主文。
本案經檢察官陳豐勳提起公訴，檢察官廖秀晏到庭執行職務。
中　　華　　民　　國　　111 　年　　4 　　月　　26　　日
　　　　　　　　　刑事第一庭  法　官　陳宏瑋
以上正本與原本無異。
如不服本判決應於收受送達後20日內向本院提出上訴書狀，並應
敘述具體理由；其未敘述上訴理由者，應於上訴期間屆滿後20日
內向本院補提理由書（均須按他造當事人之人數附繕本）「切勿
逕送上級法院」。
                              書記官 
中　　華　　民　　國　　111 　年　　4 　　月　　26　　日
附錄本案論罪科刑法條：
修正前森林法第50條第1項
竊取森林主、副產物，收受、搬運、寄藏、故買或媒介贓物者，
處六月以上五年以下有期徒刑，併科新臺幣三十萬元以上三百萬
元以下罰金。　　　　　　　　　

附件
臺灣南投地方檢察署檢察官起訴書
                                     110年度偵字第6828號
　　被　　　告　吳朝金　男　60歲（民國00年0月00日生）
　　　　　　　　　　　　住臺中市○○區○○路00號8樓
　　　　　　　　　　　　國民身分證統一編號：Z000000000號
上列被告因違反森林法案件，業經偵查終結，認應提起公訴，茲
將犯罪事實及證據並所犯法條分敘如下：
　　　　犯罪事實
一、吳朝金明知南投縣竹山鎮杉林溪金柑樹山地區係中華民國所
    有，由行政院農業委員會林務局南投林區管理處(下簡稱南
    投林管處)管理，未經許可不得擅自砍伐、搬運林地內倒伏
    、餘留之根株、殘材，竟意圖為自己不法之所有，基於竊取
    森林主產物之犯意，於民國109年7、8月間某日，步行至上
    開林區，徒手竊取前經他人盜伐而遺留在上址之扁柏1塊(重
    1.8公斤)得逞，並放置於其友人蕭世忠位在南投縣○○鎮○○路
    000號居所借予吳朝金居住之房間內。嗣於110年11月8日13
    時6分許，因蕭世忠另涉犯森林法，為警持臺灣南投地方法
    院索票搜索上開居所，在上址內吳朝金房間內，扣得前揭扁
    柏1塊(已發還南投林管處)，始悉上情。
二、案經南投縣政府警察局竹山分局報告偵辦。
　　　　證據並所犯法條
一、證據清單及待證事實：
編號 證據名稱 待證事實 1 被告吳朝金於警詢及偵訊中之供述 被告固坦承有於上開時地撿拾前開扁柏1塊之事實，惟辯稱：伊不知道撿拾犯法，否則就不會撿了云云。 2 證人陳照鈞於警詢中之指證 證明扣案扁柏為樹頭材之事實。 3 證人蕭世忠於警詢及偵訊中之證述 證明上開扁柏係從證人蕭世忠位在南投縣○○鎮○○路000號居所借予被告之房間內扣得之事實。 4 贓物認領保管單1張、刑案現場照片2張 佐證全部犯罪事實。 
二、按森林法第50條竊取森林主產物罪係刑法第320條第1項、第
    321 條第1項之特別規定，依法條競合之特別關係理論，本
    案自應優先適用森林法第50條規定。是核被告所為，係犯森
    林法第50條第1項之竊取森林主產物罪嫌。被告竊取之扁柏1
    塊，已發還南投林管處保管，有贓物認領保管單1份在卷可
    考，堪認已實際合法發還被害人，依刑法第38條之1第5項規
    定，自無庸再予宣告沒收或追徵，併予敘明。
三、依刑事訴訟法第251條第1項提起公訴。
　　此　致
臺灣南投地方法院
中　　華　　民　　國　 110　　年　　12　　月　　20　　日
　　　　　　　　　　　　　　　檢察官  陳豐勳
本件證明與原本無異
中　　華　　民　　國　 111　　年　　1 　　月　　2 　　日
                              書記官  李冬梅 
所犯法條　　
森林法第50條第1項
竊取森林主、副產物者處 6 月以上 5 年以下有期徒刑，併科新
臺幣 30 萬元以上 6 百萬元以下罰金。